【裁判字號】    95,交易,373
【裁判日期】    951012
【裁判案由】    過失傷害
【裁判全文】
臺灣臺中地方法院刑事判決             95年度交易字第373號
公  訴  人  臺灣臺中地方法院檢察署檢察官
被      告  乙○○
上列被告因過失傷害案件，經檢察官提起公訴（95年度偵字第
6293號），經本院合議庭裁定適用簡式審判程序，本院判決如下
：
    主    文
乙○○因過失傷害人，處有期徒刑參月，如易科罰金，以銀元參
佰元（折合新台幣玖佰元）折算壹日。
    犯罪事實
一、乙○○ (原名李韶華)於民國 (下同）94年08月24日夜間21
    時05分許，駕駛懸掛車牌號碼2799-LQ號自用小汽車，沿臺
    中縣沙鹿鎮○○路，由東往西北方向，欲接三民路行駛，其
    原應注意汽車行進中駕駛人應注意車前狀況，隨時採取必要
    安全措施，變換車道時，應讓直行車先行。而依當時情形路
    面無障礙，又無不能注意之情事，竟疏於注意及此，貿然於
    中棲路前方綠燈亮時，即加速行駛。適由甲○○所騎車牌號
    碼GS7-130號機車，沿中棲路由東往西南方向行駛，欲接中
    棲路前進，見中棲路前方綠燈亮時，亦未注意及車前狀況即
    加速前行，迨二車行經中棲路、中山路與三民路三叉路口時
    ，雙方均未見及對方車接近，致李韶華所駕懸掛車牌號碼27
    99-LQ號自用小客車之右前輪及車門部位，與甲○○所騎GS7
    -130號機車左側位置擦撞，使甲○○受骨盆移位性骨折、四
    肢多處擦傷及腹部挫傷。乙○○肇事後，經人報案，於台中
    縣警察局清水分局警員蔡安順到場時陳述肇事經過而願接受
    裁判。
二、案經甲○○訴由台中縣警察局清水分局報請台灣台中地方法
    院檢察署檢察官偵查起訴。
    理    由
一、訊據被告乙○○坦承車禍肇事之事實，並認自己有過失，惟
    辯稱對方亦有過失等語。查乙○○94年8月24日應警詢稱：
    「我當時沿中棲路東往西行駛外側車道欲往大雅方向至肇事
    地點我車右前門後方位置與一部重機車發生撞擊。我有打右
    轉方向燈。未發現 (對造車輛）」應檢察官偵訊稱：「我從
    頭到尾都不清楚車禍怎麼發生。我是從第二車道直接切入四
    叉路口的。對台中不熟。當時車非常多。我從龍井的車行將
    車開出來。車是車行的，車行主人跟我認識多年，我主動跟
    車行主人說，我開該部車去給友人看。」95年2月18日應警
    詢稱：「懸掛友人之2799-LQ號車牌」等語，本院參酌各佐
    證資料分析研判，認為乙○○駕駛車行之自小客車，行經車
    輛較多、且不熟悉路況之肇事地段向右變換車道右轉三民路
    時未減速慢行作隨時停車之準備且未注意未讓右方沿中棲路
    慢車道順向直行中棲路之重機車先行，致正右轉時造成駛至
    之重機車防範不及，乙○○右前輪、右前側等處即與重機車
    左側、左前側等處發生碰撞，乙○○之車再偏往右前方路旁
    停止，因之，本件車禍發生之原因係乙○○駕駛自小客車向
    右變換車道右轉未讓右方慢車道沿中棲路順向直行之重機車
    先行，為肇事原因，甲○○駕駛重機車無肇事因素。本院經
    送台灣省台中縣區車輛行車事故鑑定委員會鑑定結果，亦同
    此意見，有該委員會95.09.13中縣鑑字第0955502981號函及
    鑑定書1份附卷可佐。此外，復有道路交通事故現場圖、道
    路交通事故調查報告表(一)(二)、驗傷單及照片附卷可稽。按駕
    駛人應注意車前狀況，隨時採取必要安全措施，變換車道時
    ，應讓直行車先行，道路交通安全規則第94條第3項、第98
    條第1項第6款定有明文。被告駕車自應注意上述道路交通安
    全規定。又依附卷之交通事故調查報告表(一)所載，本件肇事
    時、地之天候、路況皆良好。則肇事彼時，被告亦無不能注
    意之情事。被告竟疏未注意及此，致生事故，可證被告之駕
    車失當行為，顯有過失，且被告之過失行為與被害人甲○○
    之受傷間具有相當因果關係。從而本案事證明確，被告犯行
    堪予認定。
二、核被告所為，係犯刑法第284條第1項之過失傷害罪。被告肇
    事後，經人報案，於台中縣警察局清水分局警員蔡安順到場
    時陳述肇事經過而願接受裁判，有警詢筆錄及交通事故調查
    報告表各1份附卷可佐，合乎自首規定。另被告於行為後，
    刑法第62條亦經修正公布施行，查修正前刑法第62條規定：
    「對於未發覺之罪自首者而受裁判者，減輕其刑。但有特別
    規定者，依其規定。」，而修正後刑法第62條規定：「對於
    未發覺之罪自首而受裁判者，得減輕其刑。但有特別規定者
    ，依其規定。」刑法第62條有關自首之規定已有修正，修正
    前之舊法規定為「必減」其刑，修正後改為「得減」其刑，
    此項變動影響行為人之刑罰法律效果，係屬新修正刑法第2
    條第1項之「法律變更」，本件被告自首之時間係於新修正
    刑法生效前之94年8月24日，自應為新舊法比較，經比較新
    舊法結果，因修正前舊法規定為「必減」其刑，較有利於行
    為人，即新法之規定對於被告並無較為有利之情形。爰依修
    正前刑法第62條前段減輕其刑。爰審酌被告為肇事原因，被
    害人所受傷勢及犯後態度等一切情狀，量處如主文所示之刑
    ，並諭知易科罰金之折算標準。
三、又被告行為後，刑法第41條第1項業於94年2月2日以華總一
    義字第09400014901號令修正公布，並自95年7月1日起施行
    ；罰金罰鍰提高標準條例第2條亦於95年5月17日以華總一義
    字第09400014901號令刪除，並自同年7月1日起施行。修正
    後刑法第41條第1項規定「犯最重本刑為5年以下有期徒刑以
    下之刑之罪，而受6個月以下有期徒刑或拘役之宣告者，得
    以新臺幣1千元、2千元或3千元折算1日，易科罰金。但確因
    不執行所宣告之刑，難收矯正之效，或難以維持法秩序者，
    不在此限。」，與修正前刑法第41條第1項規定「犯最重本
    刑為5年以下有期徒刑以下之刑之罪，而受6個月以下有期徒
    刑或拘役之宣告，因身體、教育、職業、家庭之關係或其他
    正當事由，執行顯有困難者，得以（銀元）1元以上3元以下
    折算1日，易科罰金。但確因不執行所宣告之刑，難收矯正
    之效，或難以維持法秩序者，不在此限。」及適用修正前罰
    金罰鍰提高標準條例第2條規定「依刑法第41條易科罰金或
    第42條第2項易服勞役者，均就其原定數額提高為1百倍折算
    1日；法律所定罰金數額未依本條例提高倍數，或其處罰法
    條無罰金刑之規定者，亦同。」不同。比較新舊法結果，以
    舊法較有利於行為人，故依刑法第2條第1項前段規定，本件
    易科罰金部分，自應適用行為時之法律即修正前刑法第41
    條第1項及罰金罰鍰提高標準條例第2條之規定，諭知如易科
    罰金，以銀元3百元即新台幣9百元折算壹日，附此敘明。
據上論斷，應依刑事訴訟法第273條之1第1項、第299條第1項前
段，刑法第2條第1項前段、修正前刑法第41條第1項前段、修正
前刑法第62條前段，罰金罰鍰提高標準條例第1條前段、修正前
罰金罰鍰提高標準條例第2條，判決如主文。
本案經檢察官郭明嵐到庭執行職務。
中    華    民    國    95    年    10    月    12    日
                     交通法庭   法  官  郭德進
上正本證明與原本無異。
如不服本判決，應於送達後十日內向本院提出上訴狀（須附繕本
），上訴於台灣高等法院台中分院。
中    華    民    國    95    年    10    月    15    日
                                書記官  陳惠玲
                                                       B
附錄本案論罪科刑法條全文
中華民國刑法第284條第1項：（過失傷害罪）
因過失傷害人者，處6月以下有期徒刑、拘役或5百元以下罰金，
致重傷者，處1年以下有期徒刑、拘役或5百元以下罰金。


司法院資訊處製作；財團法人民間司法改革基金會備份。
